臺灣雲林地方法院刑事判決　　　　　　 95年度訴字第715 號
公　訴　人　臺灣雲林地方法院檢察署檢察官
被　　　告　甲○○
選任辯護人　施登煌律師
上列被告因違反槍砲彈藥刀械管制條例案件，經檢察官提起公訴
（95年度偵字第315號），本院判決如下：
    主      文
甲○○未經許可，寄藏可發射子彈具有殺傷力之改造手槍，處有
期徒刑年肆月，併科罰金新臺幣拾萬元，罰金如易服勞役，以
新臺幣壹仟元折算壹日，扣案如附表壹編號一、二所示之物，及
附表壹編號三具有殺傷力之改造子彈伍顆均沒收之。
    事實及理由
壹、犯罪事實：
    甲○○明知槍砲彈藥刀械管制條例管制之物品，非經中央主
    管機關許可不得寄藏、持有，竟未經許可，基於寄藏可發射
    子彈具有殺傷力之改造手槍及子彈之犯意，於民國85年間某
    日，在其位於雲林縣褒忠鄉○○路5 號住處，受真實姓名年
    籍不詳已死亡而綽號「成志」之成年友人委託，代為保管如
    附表壹所示之改造手槍及子彈，並藏放在其上址住處，自此
    時起寄藏上開改造手槍及子彈。嗣於95年1 月7 日下午1 時
    許，甲○○駕駛車牌號碼4487-LS 號自小客車，攜帶如附表
    壹所示改造手槍及子彈前往雲林縣虎尾鎮○○路○段201 號
    旁，為警查獲，並扣得如附表壹所示改造手槍及子彈，而悉
    上情。
貳、證明犯罪事實所憑之證據及理由：
一、證據能力部分：
    被告以外之人於審判外之陳述雖不符刑事訴訟法第159 條之
    1 至之4 等4 條之規定，而經當事人於審判程序同意作為證
    據，法院審酌該言詞陳述或書面陳述作成時之情況，認為適
    當者，亦得為證據；當事人、代理人或辯護人於法院調查證
    據時，知有刑事訴訟法第159 條第1 項不得為證據之情形，
    而未於言詞辯論終結前聲明異議者，視為有前項之同意，同
    法第159 條之5 定有明文。立法意旨在於傳聞證據未經當事
    人之反對詰問予以核實，原則上先予排除。惟若當事人已放
    棄反對詰問權，於審判程序中表明同意該等傳聞證據可作為
    證據；或於言詞辯論終結前未聲明異議，基於尊重當事人對
    傳聞證據之處分權，及證據資料愈豐富，愈有助於真實發見
    之理念，且強化言詞辯論主義，使訴訟程序得以順暢進行，
    上開傳聞證據亦均具有證據能力。本案被告及其辯護人於本
    院審理程序時就檢察官所提之證據，均同意作為證據，本院
    審酌該等文書作成之形式，尚無瑕疵、並與待證事實具有關
    聯性等情況，認為適當，應認得為證據，揆諸前開說明，就
    本案所引用之供述書面證據均具有證據能力。
二、證明力部分：
    上開犯罪事實，業據查獲當時在場之另案被告郭錦民於警詢
    時供述明確，有其警詢筆錄在卷可參，復有如附表壹編號一
    至三所示之改造手槍及子彈扣案可佐，而前揭扣案如附表壹
    編號一所示改造90手槍1 支（槍枝管制編號0000000000），
    係由仿BERETTA 廠84型半自動手槍製造之槍枝，換裝土造金
    屬槍機、槍管而成之改造手槍，雖送鑑槍枝扳機複動功能不
    佳，惟認仍可供擊發子彈使用，認具殺傷力；如附表壹編號
    二所示改造380 手槍1 枝（槍枝管制編號0000000000），係
    由仿FN廠1910型半自動手槍製造之槍枝，換裝土造金屬槍管
    改造而成之改造手槍，機械性能良好，可擊發適用之子彈，
    認具殺傷力；如附表壹編號三所示改造子彈7 顆，認均係由
    土造金屬彈殼加裝直徑8.0mm 金屬彈頭而成之土造子彈，經
    取樣2 顆試射結果，均可擊發，認均具殺傷力等情，有內政
    部警政署刑事警察局95年2 月8 日刑鑑字第0950006566號鑑
    驗通知書附卷足徵，則上開扣案如附表壹編號一至三所示之
    改造手槍及子彈均具殺傷力無疑。而被告甲○○迭於警詢、
    檢察官面前及本院審理時對上開犯罪事實均坦承不諱，核與
    前開證據資料相符，堪以採信。本件事證已臻明確，被告上
    揭犯行洵堪認定，應依法論科。
、論罪科刑之理由：
一、按未經許可寄藏槍砲、彈藥、刀械等罪，其寄藏之繼續，為
    行為之繼續，並非狀態之繼續，故一經寄藏，其犯罪即告成
    立，但其完結，須繼續至寄藏行為終了時為止，其間法律縱
    有變更，因其行為繼續實施至新法施行以後，即應適用新法
    ，尚無行為後法律變更可言，最高法院88年度臺上字第2968
    號判決意旨參照。槍砲彈藥刀械管制條例於94年1 月26日修
    正公布，於同年1 月28日生效，則被告自85年間未經許可，
    寄藏可發射子彈具有殺傷力之改造手槍及子彈行為，至95年
    1 月7 日始為查獲，因性質上係屬犯罪行為之繼續，而非犯
    罪狀態之繼續，應直接適用修正公布後之槍砲彈藥刀械管制
    條例之規定予以論處，無比較槍砲彈藥刀械管制條例修正前
    後規定之問題，合先敘明。
二、行為後法律有變更者，適用行為時之法律，但行為後之法律
    有利於行為人者，適用最有利於行為人之法律，現行刑法第
    2 條第1 項定有明文。被告行為後，刑法業於94年1 月7 日
    修正，於94年2 月2 日公布，並於95年7 月1 日施行，是本
    件被告行為後，法律已有變更。又參酌最高法院95年5 月23
    日第8 次刑事庭會議決議，現行刑法第2 條第1 項之規定，
    係規範行為後法律變更所生新舊法律比較適用之準據法，於
    新刑法施行後，應適用新刑法第2 條第1 項之規定，而為「
    從舊從輕」之比較。本案涉及法律修正，而有無比較修正前
    、後規定之部分，詳如附表貳所示。
三、核被告所為，係犯槍砲彈藥刀械管制條例第8 條第4 項未經
    許可寄藏可發射子彈具有殺傷力之改造手槍罪、同條例第12
    條第4 項未經許可寄藏有殺傷力之改造子彈罪。又被告持有
    上開改造手槍及子彈為受寄藏之當然結果，不另論以未經許
    可，持有改造手槍及子彈罪。檢察官起訴書雖載被告係犯槍
    砲彈藥刀械管制條例第7 條第4 項、第12條第4 項之未經許
    可持有手槍、子彈罪，惟扣案如附表壹編號一及二所示手槍
    ，皆屬換裝土造金屬槍管之改造手槍，其機械性能，自不能
    與一般製式手槍相比，應為槍砲彈藥刀械管制條例第8 條所
    指之改造手槍，此亦經檢察官到庭更正起訴法條；又被告係
    受「成志」之委託，而代為保管扣案如附表壹編號一至三所
    示之改造手槍及子彈，業據被告供述在卷，自屬寄藏而非單
    純持有，且「持有」係為「寄藏」槍彈之當然結果，所犯法
    條條項亦相同，僅罪名不同，應係犯罪事實之擴張，是本案
    即無再為變更起訴法條之必要，併予敘明。
四、被告以一寄藏之行為，同時觸犯未經許可寄藏改造手槍罪及
    未經許可寄藏子彈罪，為想像競合犯，應依修正後刑法第55
    條之規定，從一較重之未經許可寄藏改造手槍罪處斷。
五、按裁判上一罪關係之案件，如其犯罪事實之一部已被發覺，
    雖在警訊時或檢察官偵查中自白其餘未發覺之犯罪事實，仍
    不符合刑法第62條自首之規定（最高法院92年度臺上字第74
    號刑事判決意旨足參）。辯護人雖為被告辯護稱被告係主動
    將扣案如附表壹所示之改造手槍及子彈交與警方始被查獲，
    應有刑法第62條自首減刑規定之適用。惟查，查獲當日，被
    告駕駛前揭自小客車，攜帶扣案如附表壹所示改造手槍及子
    彈前往雲林縣虎尾鎮○○路○段201 號旁，適有員警在該址
    2 樓對郭錦民進行搜索，因甲○○呼喊郭錦民綽號，遭執行
    搜索員警上前攔查，而經警發現甲○○所駕駛之該自小客車
    駕駛座上方遮陽板處藏有如附表壹所示改造子彈2 顆後，員
    警進而懷疑被告尚持有手槍及其餘子彈，然遍尋不著，被告
    乃配合員警將藏放在該自小客車中央控制臺擋風玻璃下方飾
    板內之如附表壹所示改造手槍2 枝及其餘改造子彈10顆，取
    交與現場員警一併扣押等事實，業據被告供承在卷，核與郭
    錦民於警詢時之陳述相符，則既經警發覺被告持有子彈之犯
    行，進而懷疑被告尚有持有手槍及其餘子彈，揆諸前開說明
    ，本案犯罪事實一部之持有子彈犯罪已被警發覺，雖被告主
    動將上開改造手槍2 支及其餘改造子彈10顆交與警方，仍與
    自首要件有間，無從據以減輕其刑，辯護人認被告係合自首
    要件，應予減輕其刑，為無理由。
六、爰審酌扣案如附表壹所示改造手槍及子彈，被告自85年間即
    自「成志」處取得而代為保管，至今已有10年以上時間，皆
    未見被告有報繳之意，且已寄藏相當長之時間，又扣案之前
    述改造手槍及子彈原係「成志」寄藏於被告家中，而在被告
    所駕駛之前開自小客車上查獲，可見被告已移動該改造手槍
    及子彈，且被告自承最先為警查獲之2 顆子彈原放於槍內，
    但因其將彈匣拉出，子彈掉了2 顆出來，所以才將該2 顆子
    彈放於車內遮陽板上，對照扣案之手槍槍身都有上油保養，
    性能良好可以扣擊板機，業經本院當庭勘驗屬實，足認被告
    攜帶上開改造手槍及子彈外出，並有把玩扣案如附表壹編號
    一及二改造手槍之舉動，且將違禁品隨意置放於車內遮陽板
    上，行徑毫不掩飾，相當大膽，參之扣案其餘10顆子彈分別
    已裝置於上揭改造手槍之彈匣中，屬於隨時可供使用之狀態
    ，益見被告非僅單純受寄代藏，其行為對社會安全所生之危
    害甚高。至被告辯稱當日剛好在車上，想說拿出來保養，所
    以在車上擦槍上油云云，惟其自承保養手槍所用之油係放在
    家中，則既然被告要保養手槍，何以不在家中房間內為之，
    豈不更為隱蔽自在，又槍枝保養後，何不將槍彈及保養用品
    併置返住處原藏放地點，卻僅將保養用品置回屋內，槍彈仍
    藏放於車內特定且通常人不易尋見之位置，被告對此均無法
    提出合理之說明，所辯僅在車上保養槍枝云云，不可採信，
    反觀被告自承查獲當時，其駕駛之自小客車內尚有毛重0.47
    公克之第一級毒品海洛因及毛重高達7.77公克之第二級毒品
    安非他命，更見被告將前揭改造手槍及子彈與上開毒品同置
    於車上實存有可議之目的，難認僅為一般單純的持有槍彈。
    被告經警查獲2 顆子顆後，雖即主動將扣案如附表壹編號一
    及二所示之改造手槍及其餘10顆子彈交與警方，且坦承犯行
    ，犯後態度良好，然而其持有上開改造手槍及子彈之目的並
    非單純，犯罪情節難認輕微，對社會治安已存有相當程度之
    危害等一切情狀，實未見被告非法寄藏槍彈之行為，有何之
    特殊原因與環境，在客觀上足以引起一般同情而堪憫恕，誠
    難認本案犯行有情輕法重，宣告法定最低度之刑猶嫌過重之
    情形，被告自無刑法第59條規定適用之餘地，辯護人為被告
    辯護稱被告犯後態度良好，主動交出槍支2 支，深具悔意，
    請依刑法第59條酌減被告刑度，實無理由，爰於法定刑度內
    ，量處如主文所示之刑，及就所處罰金部分，諭知易服勞役
    之折算標準。
七、扣案如附表壹編號一及二所示具有殺傷力之改造手槍各1 支
    （各含彈匣1 個）及如附表壹編號三所示送鑑驗試射剩餘具
    有殺傷力之改造子彈5 顆，皆屬違禁物，均應依刑法修正前
    第38條第1 項第1 款、第2 項規定沒收之。其餘業已擊發如
    附表壹編號三所示子彈2 顆及扣案如附表壹編號四所示改造
    子彈5 顆，皆已不具殺傷力，自非違禁物，均不予宣告沒收
    。
肆、適用之法律：
一、刑事訴訟法第299 條第1 項前段。
二、槍砲彈藥刀械管制條例第8 條第4 項、第12條第4 項。
三、刑法第11條前段、刑法第2 條第1 項、第55條（修正後）、
    第42條第3 項前段（修正後）、第38條第1 項第1 款（修正
    前）。
中　　華　　民　　國　　96　　年　　1 　　月　　26　　日
　　　　　　　　　刑事第五庭  審判長法　官   侯廷昌
                                    法　官　 楊欣怡
                                    法  官   藍家偉
以上正本與原本無異。
如不服本判決，應於送達後10日內向本院提出上訴狀。（須附繕
本）
                                    書記官   徐基典
中　　華　　民　　國　　96　　年　　1 　　月　　26　　日
附錄本案論罪科刑法條全文：
槍砲彈藥刀械管制條例第8條第4項：
未經許可，持有、寄藏或意圖販賣而陳列第1 項所列槍枝者，處
三年以上十年以下有期徒刑，併科新臺幣七百萬元以下罰金。
槍砲彈藥刀械管制條例第12條第4項：
未經許可，持有、寄藏或意圖販賣而陳列子彈者，處五年以下有
期徒刑，併科新台幣三百萬元以下罰金。
附表壹
┌──┬─────┬───────┬──────────────────┐
│編號│扣　押　物│數  量        │備      註                          │
│    │　名　稱  │              │                                    │
│    │          │              │                                    │
├──┼─────┼───────┼──────────────────┤
│ 一 │改造90手槍│1支           │係由仿BERETTA 廠84型半自動手槍製造之│
│    │（槍枝管制│              │槍枝，換裝土造金屬槍機、槍管而成之改│
│    │編號110203│              │造手槍，雖送鑑槍枝扳機複動功能不佳，│
│    │14，含彈匣│              │惟認仍可供擊發子彈使用，認具殺傷力。│
│    │1 個）    │              │                                    │
├──┼─────┼───────┼──────────────────┤
│二  │改造380 手│1支           │係由仿FN廠1910型半自動手槍製造之槍枝│
│    │槍（槍枝管│              │，換裝土造金屬槍管改造而成之改造手槍│
│    │制編號1102│              │，機械性能良好，可擊發適用之子彈，認│
│    │033115，含│              │具殺傷力。                          │
│    │彈匣1 個）│              │                                    │
├──┼─────┼───────┼──────────────────┤
│三  │改造子彈  │7 顆（其中2顆 │認均係由土造金屬彈殼加裝直徑8.0mm 金│
│    │          │供試射，已不具│屬彈頭而成之土造子彈，經取樣2 顆試射│
│    │          │殺傷力。，餘5 │結果，均可擊發，認均具殺傷力。      │
│    │          │顆有殺傷力。）│                                    │
├──┼─────┼───────┼──────────────────┤
│四  │改造子彈  │5顆           │係由玩具金屬彈殼加裝直徑7.9mm 鋼珠而│
│    │          │              │成之改造子彈，經取樣2 顆試射結果，均│
│    │          │              │無法擊發，認均不具殺傷力。          │
└──┴─────┴───────┴──────────────────┘
附表貳
┌────────┬────────┬────────┬────────┐
│法        條    │修正前規定      │修正後規定      │新舊法之適用    │
├────────┼────────┼────────┼────────┤
│槍砲彈藥刀械管制│刑法第33條第5款 │刑法第33條第5款 │(一)適用修正前規定│
│條例第8 條第4 項│規定：「罰金：1 │規定：「罰金：新│。              │
│、第12條第4 項刑│元以上。」      │臺幣1,000 元以上│(二)法定刑罰金部分│
│關於罰金部分：罰│                │，以百元計算之。│，依修正前刑法第│
│金罰鍰提高標準條│                │」              │33條第5 款規定，│
│例第1 條前段、現│                │                │及罰金罰鍰提高標│
│行法規所定貨幣單│                │                │準條例第1 條前段│
│位折算新臺幣條例│                │                │提高後，再依現行│
│第2 條、刑法第33│                │                │法規所定貨幣單位│
│條第5 款        │                │                │折算新臺幣條例第│
│                │                │                │2 條換算為新臺幣│
│                │                │                │時，最高為新臺幣│
│                │                │                │30元以上，依修正│
│                │                │                │後刑法第33條第5 │
│                │                │                │款規定，為新臺幣│
│                │                │                │1,000 元以上，修│
│                │                │                │正後刑法第33條第│
│                │                │                │5 款規定並非較有│
│                │                │                │利於被告，依刑法│
│                │                │                │第2 條第1 項前段│
│                │                │                │規定，應適用修正│
│                │                │                │前刑法第33條第5 │
│                │                │                │款規定。        │
├────────┼────────┼────────┼────────┤
│刑法第55條前段  │一行為而觸犯數罪│一行為而觸犯數罪│(一)適用修正後規定│
│想像競合犯      │名，從一重處斷。│名者，從一重處斷│。              │
│                │                │。但不得科以較輕│(二)被告一行為同時│
│                │                │罪名所定最輕本刑│觸犯數罪名，為想│
│                │                │以下之刑。      │像競合犯，而修正│
│                │                │                │後刑法第55條前段│
│                │                │                │但書增訂想像競合│
│                │                │                │從一重處斷時，不│
│                │                │                │得科以較輕罪名所│
│                │                │                │定最輕本刑以下之│
│                │                │                │刑，為法理之明文│
│                │                │                │化，非屬法律之變│
│                │                │                │更，並無比較新舊│
│                │                │                │法之問題，自應直│
│                │                │                │接適用修正後刑法│
│                │                │                │之規定。        │
├────────┼────────┼────────┼────────┤
│刑法第38條第1項 │違禁物，不問屬於│違禁物，不問屬於│(一)適用修正前規定│
│第1款、第2項違禁│犯人與否，沒收之│犯罪行為人與否，│。              │
│物沒收          │。              │沒收之。        │(二)僅作定義修正，│
│                │                │                │使適用更為明確，│
│                │                │                │非法律變更，自不│
│                │                │                │生新舊法比較問題│
│                │                │                │，無現行刑法第2 │
│                │                │                │條第1 項之適用，│
│                │                │                │且從刑附屬於主刑│
│                │                │                │，除法律有特別規│
│                │                │                │定者外，依主刑所│
│                │                │                │適用之法律（最高│
│                │                │                │法院95年度第8 次│
│                │                │                │刑事庭會議決議參│
│                │                │                │照），故本案因上│
│                │                │                │開槍砲彈藥刀械管│
│                │                │                │制條例關於罰金部│
│                │                │                │分適用修正前規定│
│                │                │                │，則屬從刑之沒收│
│                │                │                │部分，亦適用修正│
│                │                │                │前規定。        │
├────────┼────────┼────────┼────────┤
│刑法第42條關於易│刑法第42條第2 項│刑法第42條第3 項│(一)適用修正後規定│
│服勞役          │：「易服勞役，以│：「易服勞役以新│。              │
│                │一元以上、三元以│臺幣一千元、二千│(二)修正前刑法第42│
│                │下折算一日。但勞│元或三千元折算一│條第2 項規定，依│
│                │役期限不得逾六個│日。但勞役期限不│修正前罰金罰鍰提│
│                │月。。」        │得逾一年。」    │高標準條例第2 條│
│                │刑法第42條第3 項│刑法第42條第5 項│前段規定，就其原│
│                │：「罰金總額折算│：「罰金總額折算│定數額提高為100 │
│                │逾六個月之日數者│逾一年之日數者，│倍折算1 日，則本│
│                │，以罰金總額與六│以罰金總額與一年│案被告行為時易服│
│                │個月之日數比例折│之日數比例折算。│勞役之折算標準，│
│                │算。            │依前項所定之期限│應以新臺幣900 元│
│                │。」            │，亦同。」      │即銀元300 元折算│
│                │罰金罰鍰提高標準│                │1 日，即新臺幣90│
│                │條例第2 條：「依│                │0 元折算1 日。惟│
│                │刑法第四十一條易│                │修正後刑法第42條│
│                │科罰金或第四十二│                │第3 項規定，係以│
│                │條第二項易服勞役│                │新臺幣1000元、20│
│                │者，均就其原定數│                │00元、3000元折算│
│                │額提高為一百倍折│                │1 日，比較修正前│
│                │算一日；法律所定│                │後之易服勞役折算│
│                │罰金數額未依本條│                │標準，以修正後之│
│                │例提高倍數，或其│                │規定，較有利於被│
│                │處罰法條無罰金刑│                │告，應依刑法第2 │
│                │之規定者，亦同。│                │條第1 項後段規定│
│                │」              │                │，適用修正後之刑│
│                │                │                │法第42條第3 項前│
│                │                │                │段規定，定其折算│
│                │                │                │標準（最高法院95│
│                │                │                │年度臺上字第5343│
│                │                │                │號判決關於分別比│
│                │                │                │較修正前後規定意│
│                │                │                │旨參照）。      │
└────────┴────────┴────────┴────────┘
